【裁判字號】    98,聲再,131
【裁判日期】    980612
【裁判案由】    偽造文書等
【裁判全文】
臺灣高等法院刑事裁定                 98年度聲再字第131號
再審聲請人
即自訴人    辛○○
被      告  甲○○
            乙○○
            庚○○
            己○○
            戊○○
            丙○○
            丁○○○
上列聲請人因被告等偽造文書等案件，對於最高法院94年度台上
字第5543號及本院93年度上訴字第2568號確定判決，聲請再審，
本院裁定如下：
    主  文
再審之聲請駁回。
    理  由
一、聲請再審意旨略以：
  (一)原判決所憑之切結書與代書即被告乙○○辦理分割合併再分
    割及聲請建照、土地使用同意書變更全部係使用同一套印章
    。該套印章在被告甲○○或乙○○處，因為辦理登記等代書
    業務隨時會有補章或認章，故該切結書係代書乙○○所寫簽
    名及蓋章，而有偽造文書背信等犯行。代書乙○○係以假藉
    辦理代書事務，取得聲請人即自訴人辛○○之印鑑及印鑑證
    明書，將第一次分割後之97-15 地號登記在代書乙○○其妻
    即被告丁○○○名下，並將97-350、97-351等地號土地過戶
    至甲○○名下。後再次將聲請人所有之97-337及97-368等地
    號土地，於78年間共同申請第四張建照而有背信侵占等犯行
    。另同段97-322、97-337、97-368等地號土地合計約600 平
    方公尺現仍為聲請人所有，分別被甲○○及乙○○盜用印文
    於78年間申請第三、四張建照，造成被佔用。原地主每年均
    要繳地價稅，陳、湯二人並將該三筆權狀侵占為己有，其中
    97-337地號土地因分割而增加97-368地號土地，有侵占、偽
    造文書等連續犯行。上開犯行分別為75年至79年1 月19日、
    76年10月1日至77年5月20日、78年3月4日，均未逾越偽造文
    書背信等10年追溯時效之規定。
  (二)將合建契約書及甲○○與代書乙○○等於臺灣桃園地方法院
    87年度自字第53號案件出庭後所提出的切結書及收據放在一
    起，即可看出切結書及收據均係偽造的：
  1、(1)切結書是偽造的，沒有任何證據能力。該切結書為代書
       乙○○所寫，地主該三顆印章為彼等盜刻及盜用，在甲○○或乙○○那裡，自切結書至最後地目變更均用該三
       顆印章。只因壬○○出庭做偽證謂該切結書章是辛○○
       蓋的，為法院採信，那後面數十件之同一套印章是誰蓋
       的呢?
     (2)甲○○及乙○○及證人壬○○於庭上均謂簽合建契約書
       時，有提到切結書之事，因當時忘了後來才補簽，全係
       虛偽的。
  2、切結書及收據與事實亦完全對不到，互相矛盾。按合建契
     約書並未有任何畸零地，3133平方公尺之建地不是畸零地
     ，為何聲請人要與甲○○簽切結書將所分得之側間房屋全
     部歸甲○○所有，因為乙○○為聲請人所指定的代書，並
     有親戚關係，但代書乙○○意圖圖利參與分配，為隱匿不
     法所得而偽造的，將聲請人等所分配到房屋及土地登記在
     妻兒的名下再賣出，故代書與建商合夥再參與分配。
  (三)切結書為該詐騙集團行騙偽造文書等犯行之重要證據：
  1、地主依合建契書所分取八間房屋全部歸甲○○取得，該詐
     騙集團將合建契約書所約定之24戶變更為為32戶，只因黃
     瑞春於76年間結婚有立即需要，故保留一間其餘全部為該
     詐騙集團自行分配銷售，甚至過戶至代書即被告湯發煜 (
     即被告戊○○，係乙○○之子)名下再轉售出去。
  2、所在基地外其餘土地，全部由甲○○取得，甲○○及代書
     乙○○合夥將一建照分成四建照縮小每戶面積，將自行變
     更後剩於土地登記在甲○○及代書乙○○其妻名下，於78
     年間再申請第三、四張建照，再建屋轉售，剩下97-322、
     97-337、97-368地號三筆土地來不及售出，但仍侵佔該三
     筆土地所有權狀，現該三筆為被告等佔用，聲請人等每年
     還得繳地價稅。
  3、甲○○及代書乙○○所偽造收據日期為77年8月3日，則77
     年8月3日後所再興建之第三、第四建照應與其所偽造之切
     結書及收據無關，係另一階段，當做是第二階段。按合建
     契約只有一建照24戶（一個完工期限），以自行變更，變
     更而變為四建照，變為共32戶，因黃瑞春的問題按合建契
     約書所分取八間房屋（改為七間）全部歸甲○○取得（代
     書乙○○等貪圖利益參與分配）。
  (四)偽造收據對於甲○○及代書乙○○等詐騙集團係不得已、按
    詐騙集團所提之切結書施以之詐術，事實上與被告等所偽造
    之切結書互相矛盾：
  1、聲請人依甲○○指定於77年7 月13日於台灣中小企業銀行
     楊梅分行開戶並將存摺封面附有帳號影印給他，謂會先匯
     一筆錢到該帳戶。於77年8月6日打電話說已匯錢入帳，就
     該筆357萬1376 元，該收據之辛○○之簽名，應係代書乙○○代簽。如切結書有幫別人代簽名的習慣，為了偽造起
     見可以模仿，重點是與事實不相符，切結書如果是真的顯
     然收據便是假的，切結書之意思，除了多送一間房屋及三
     筆土地來不及過戶，其餘完全符合甲○○及代書乙○○等
     於法院應訊時之陳述，只不過是偽造的。
  2、地主於77年4 月26申請印鑑證明書數份及印鑑交于代書乙○○，而最後二筆登記申請書97-349,00-000-00-000過戶
     收件日期為77年5 月20日，而其收據日期為同年8月3日事
     隔快三個月多。
  3、甲○○及代書乙○○將聲請人等因合建所應分得之七間房
     屋以甲○○及湯發煜之名義，自行出售，而收款明細全寫
     字在買賣契約書上且均有收款人之簽名或蓋章（請見桃地
     院81自字第53號住戶證人於開庭訊問所提之買賣契約書）
     證明該房屋款全被甲○○及乙○○等收走，符合聲請人等
     所提告主張之被甲○○及湯奉進自行出售。而與原地主無
     任何買賣關係及契約。
  4、每間房屋出售均有買賣契約書，其自行出售聲請人等之七
     間房屋及因變更（縮小每戶面積）剩餘之土地，其授權來
     自甲○○及代書乙○○偽造的切結書（全部歸甲○○所有
     ）。聲請人於87年8月3日尚未取得1075萬元時，怎可能簽
     收該收據。
  (五)為此，爰依刑事訴訟法第四百二十二條第一項第一款、第二
    款及同法第四百二十五條規定聲請再審。
二、按最高法院以違背法律上之程式，駁回當事人上訴而確定之
    判決，因不具實體確定力，不得為聲請再審之客體，聲請人
    應以最後事實審法院之實體判決為聲請再審之客體，最高法
    院72年度台抗字第270 號判例參照。查最高法院94年度台上
    字第5543號刑事判決，就聲請人自訴行使偽造私文書部分，
    係以聲請人提起第三審上訴，未敘述理由，暨就聲請人自訴
    使公務員登載不實文書、侵占、詐欺得利及背信部分，係以
    上開部分為不得上訴第三審之罪，均駁回聲請人之上訴。是
    本件聲請人就上開最高法院判決聲請再審，自屬違反法律上
    之程式，合先敘明。
三、次按司法院大法官會議釋字第一四六號解釋文：刑事判決確
    定後，發見該案件認定犯罪事實與所採用證據顯屬不符，自
    屬審判違背法令，得提起非常上訴；如具有再審原因者，仍
    可依再審程序聲請再審。該解釋理由並敘明：刑事判決確定
    後，發見該案件認定犯罪事實與其所採用之證據顯屬不符，
    如係文字誤寫，而不影響於全案情節與判決之本旨者，得依
    本院釋字第四十三號解釋予以更正外，均屬審判違背法令，
    得提起非常上訴，由非常上訴審依刑事訴訟法第四百四十五
    條第二項準用第三百九十四條之規定，就原確定判決所確認
    之事實，以糾正其法律錯誤，如因審判違背法令，致影響於
    事實之確定，具有再審原因者，仍可依再審程序聲請再審。
    再者，法院認為無再審理由者，應以裁定駁回之；經前項裁
    定後，不得更以同一原因聲請再審，刑事訴訟法第四百三十
    四條第一項、第二項定有明文；而法院認為聲請再審之程序
    違背規定者，應以裁定駁回之，刑事訴訟法第三百四十三條
    亦規定甚明。查聲請人所持上開(一)聲請理由，指摘原確定判
    決所論犯行均未逾越偽造文書背信等10年追溯時效之規定等
    情，縱若屬實，亦僅為法律適用之問題，要無上開大法官會
    議第一四六號解釋意旨所述：因審判違背法令，致影響於事
    實確定之疑義，自無聲請意旨所述有足以動搖原確定判決之
    重要證據漏未審究之再審事由，其據此提起再審，自為法所
    不許。另聲請人前即曾就上開(二)至(五)聲請理由以同一原因、
    相同證據聲請再審，並經本院以97年度聲再字第451 號裁定
    駁回在案，有上開裁定書一份附卷可稽。茲其提出相同理由
    及證據聲請本次再審，亦與刑事訴訟法第四百三十四條第二
    項之規定有違。綜上，聲請人本件再審之聲請為不合法及無
    理由，應予駁回。
四、據上論斷，爰依刑事訴訟法第四百三十三條、三十四條第一
    項，裁定如主文。
中    華    民    國    98    年    6     月    12    日
            刑事第二十一庭審判長法  官  蘇隆惠
                                法  官  許永煌
                                法  官  楊力進
以上正本證明與原本無異。
如不服本裁定，應於收受送達後五日內向本院提出抗告狀。
                                書記官  楊麗娟
中    華    民    國    98    年    6     月    12    日


司法院資訊處製作；財團法人民間司法改革基金會備份。
